臺灣高等法院刑事裁定
111年度抗字第1533號
抗  告  人  
即  被  告  許士德

                    籍設基隆市○○區○○街000巷000號（基隆○○○○○○○○暖暖辦公室）

上列抗告人即受刑人因聲請定應執行刑案件，不服臺灣臺北地方
法院中華民國111年8月29日裁定（111年度聲字第1278號），提
起抗告，本院裁定如下：
    主  文
抗告駁回。                                              
    理  由
一、原裁定意旨略以：㈠原審法院對檢察官所為之本件定應執行
    刑聲請有管轄權，並將檢察官聲請意旨、抗告人即受刑人許
    士德（下稱受刑人）定應執行刑案件一覽表及陳述意見調查
    表送達於受刑人予其陳述意見，並經其表示：沒有意見等語
    ，此有陳述意見調查表1紙在卷可參（見原審卷第29頁）。㈡
    受刑人所犯如原裁定附表編號1至2所示得易科罰金之罪，與
    如原裁定附表編號3至6所示不得易科罰金之罪，固為刑法第
    50條第1項但書第1款所定之情形，惟因受刑人請求檢察官聲
    請定其應執行之刑，此有受刑人聲請定應執行刑調查表1份
    附卷可參，依刑法第50條第2項規定，應依同法第51條規定
    定其應執行刑。是檢察官聲請就如原裁定附表所示之罪定其
    應執行之刑，核無不合。㈢爰綜合斟酌本件受刑人各犯罪行
    為之不法與罪責程度，各罪之犯罪態樣、行為方式、侵害法
    益，於併合處罰時之責任非難重複之程度、所犯上開各罪所
    反映之不同人格特性、實現刑罰經濟的功能及數罪對法益侵
    害之加重效應等總體情狀。並衡以各罪之原定刑期、在各刑
    中之最長期（即1年4月）以上，如原裁定附表編號1至2所定
    之應執行刑、如原裁定附表編號3至4所定之應執行刑加計如
    原裁定附表編號5至6所定之應執行刑總刑期（即3年6月）以
    下等外部性界限及內部性界限各節，進而為整體非難之評價
    ，裁定受刑人所犯如原裁定附表所示各罪所處之刑，應執行
    有期徒刑3年4月。㈣又受刑人所犯如原裁定附表所示之罪，
    雖係分屬得易科罰金與不得易科罰金，惟經合併處罰結果，
    原審法院於定其應執行刑時，自無庸為易科罰金折算標準之
    記載。㈤至受刑人所犯如原裁定附表編號1至2所定之應執行
    刑部分，雖經執行完畢，惟原審法院仍應依法就受刑人判決
    確定前所犯之數罪定其應執行刑，僅於檢察官指揮執行應執
    行刑時，再就上開已執行部分予以折抵等語。
二、抗告意旨略以：法院於酌定執行刑時，不得違反刑法第51條
    之規定，並應體察法律規範之目的，謹守法律內部性界限，
    以達刑罰經濟及恤刑之目的，並宜綜合考量行為人之人格及
    各罪間之關係，且必須考量刑罰手段之相當性，儘量選擇能
    使受刑人復歸社會生活之刑罰方式。本件受刑人所犯除原裁
    定附表編號1係屬傷害罪外，編號2至6皆係詐欺罪之狀況，
    又觀編號2至6之刑事判決可知，編號2涉犯幫助詐欺，内容
    係受刑人交存摺及提款卡給「小陳」後被詐欺集團所利用，
    編號3至6係依「小陳」之指示為提款之行為，由此可見，編
    號2至6之犯罪情節皆係與「小陳」之男子有關，然因案件管
    轄及先後起訴之因而分別起訴，實則受刑人之行為皆係在該
    段時間之先後犯罪，犯罪動機、情節相似。又受刑人所犯數
    罪均為侵害個人財產法益之加重詐欺及幫助詐欺罪，行為手
    段、動機相似，其責任非難重複程度較高，衡酌其行為責任
    與整體刑法目的及相關刑事政策等因素，認若科以過重之執
    行刑，則於實際執行時，刑罰之邊際效恐隨刑期而遞減，行
    為人所生痛苦程度則因刑期而遞增，反不利於行為人復歸社
    會之可能；況且，受刑人對所犯各罪皆係坦承犯行，在編號
    2至6之前並無詐欺相關之犯行，依其犯罪後態度所呈現之反
    社會人格，亦非嚴重。然原裁定定應執行刑為有期徒刑3年4
    月，業已十分接近上限3年6月，難認已充分考量上情且有重
    複評價之情，所定執行刑確屬過重。懇請審酌上情，撤銷原
    裁定重新審理本件定執行刑案件，以維受刑人權益等語。
三、按裁判確定前犯數罪者，併合處罰之。數罪併罰，分別宣告
    多數有期徒刑者，於各刑中之最長期以上，各刑合併之刑期
    以下，定其刑期，刑法第50條第1項前段、第51條第5款分別
    定有明文。又刑事訴訟法第370條第2項、第3項，已針對第
    二審上訴案件之定應執行刑，明定有不利益變更禁止原則之
    適；而分屬不同案件之數罪併罰有應更定執行刑之情形，倘
    數罪之刑，曾經定其執行刑，再與其他裁判宣告之刑定其執
    行刑時，在法理上亦應同受此原則之拘束。亦即，另定之執
    行刑，其裁量所定之刑期，不得較重於前定之執行刑加計後
    裁判宣告之刑或所定執行刑之總和。次按數罪併罰之定執行
    刑，係基於刑罰經濟與責罰相當之考量，所為一新刑罰之宣
    告，並非給予受刑人不當利益，法院於審酌個案具體情節，
    裁量定應執行之刑時，除應嚴格遵守刑法第51條所定方法為
    規範量刑之外部性界限外，其所定之執行刑，祇須不得較重
    於前定之執行刑加計後裁判宣告之刑或所定執行刑之總和，
    又無全然喪失權衡意義，或裁量行使顯然有違比例原則之情
    形，並不悖於定應執行刑之恤刑目的者，即無違法或不當。
四、經查：受刑人犯如原裁定附表所示各罪，分別經法院判處如
    原裁定附表所示罪刑確定，其中原裁定附表編號1所示之罪
    ，雖經諭知緩刑2年，惟該緩刑業經臺灣基隆地方法院以108
    年度撤緩字第52號裁定撤銷緩刑宣告確定，又原裁定附表所
    示各罪犯罪時間均在最早確定之編號1所示判決確定日之前
    ，且原裁定附表編號1、2所示罪刑，曾經臺灣基隆地方法院
    以108年度聲字第1250號裁定定其應執行刑為有期徒刑6月確
    定；編號3、4所示罪刑，曾經原審法院以108年度訴字第705
    號判決定其應執行刑為有期徒刑1年6月，並經本院以109年
    度上訴字第1421號判決駁回上訴確定；編號5、6所示罪刑，
    曾經原審法院以109年度審訴字第623號判決定其應執行刑為
    有期徒刑1年6月確定等節，有如臺灣基隆地方法院108年度
    聲字第1250號裁定、原裁定附表各編號所示判決書及受刑人
    之本院前案紀錄表在卷可稽，經受刑人請求檢察官聲請合併
    定應執行刑，原審法院本其職權，裁定本件定應執行刑為有
    期徒刑3年4月，係於各刑中之最長期（有期徒刑1年4月）以
    上、各刑合併之刑期（有期徒刑5年5月）以下，經核並未逾
    越刑法第51條第5款之界限，亦未逾越前定之執行刑合計之
    總數（有期徒刑3年6月）；另審酌受刑人所犯如原裁定附表
    編號2所示之罪為幫助詐欺取財罪、原裁定附表編號3至6所
    示之罪均係三人以上共同詐欺取財罪，犯罪時間雖集中於民
    國107年4月至6月間，然原裁定附表編號2所示犯行，與原裁
    定附表編號3至6犯行之罪名、情節不同，受刑人除將帳戶交
    付詐欺集團作為詐欺收款工具，而犯幫助詐欺取財罪，並擔
    任取款車手工作，另犯三人以上共同詐欺取財罪，且先後侵
    害不同被害人之財產法益。此外，受刑人亦涉犯原裁定附表
    編號1所示傷害罪，與前開幫助詐欺、加重詐欺罪之罪質、
    犯罪型態迥異，彼此間具有一定獨立程度，原審於斟酌受刑
    人各犯罪行為之不法與罪責程度，各罪之犯罪態樣、行為方
    式、侵害法益，於併合處罰時之責任非難重複之程度、所犯
    上開各罪所反映之不同人格特性、實現刑罰經濟的功能及數
    罪對法益侵害之加重效應等總體情狀後，酌定其應執行之刑
    如上，已屬適度減輕受刑人之刑期，其所定之執行刑並未逾
    越法律之外部性界限，亦無違反公平、比例及罪刑相當原則
    等法律內部性界限之情形，核屬法院裁量職權之適法行使，
    自無不合。綜上所述，受刑人執前詞提起抗告，指摘原裁定
    不當，為無理由，應予駁回。
五、據上論斷，應依刑事訴訟法第412條，裁定如主文。 
中　　華　　民　　國　　111 　年　　10　　月　　28　　日
                  刑事第十八庭  審判長法  官  何俏美
                                      法  官  陳海寧
                                      法  官  葉乃瑋
以上正本證明與原本無異。
如不服本裁定，應於收受送達後五日內向本院提出抗告狀。
                                      書記官  程欣怡
中　　華　　民　　國　　111 　年　　10　　月　　31　　日